【裁判字號】    99,上訴,78
【裁判日期】    990113
【裁判案由】    妨害自由等
【裁判全文】
臺灣高等法院臺中分院刑事判決          99年度上訴字第78號
上  訴  人
即  被  告  乙○○
                      樓
上列上訴人因妨害自由等案件，不服臺灣臺中地方法院98年度訴
字第2320號中華民國98年10月30日第一審判決（起訴案號：臺灣
臺中地方法院檢察署98年度偵字第8926號），提起上訴，本院判
決如下：
    主  文
上訴駁回。
    理  由
一、按依刑事訴訟法第三百五十條、第三百六十一條、第三百六
    十二條、第三百六十七條規定，不服地方法院之第一審判決
    而上訴者，須提出上訴書狀，並應敘述具體理由，為上訴必
    備之程式；其所提出之書狀未敘述上訴理由，或僅曾以言詞
    陳述上訴理由者，均應於上訴期間屆滿後二十日內補提理由
    書於第一審法院。第一審法院經形式審查，認逾期未補提上
    訴理由者，應定期間先命補正；逾期未補正者，為上訴不合
    法律上之程式，應以裁定駁回。倘已提出上訴理由，但所提
    非屬具體理由者，或已上訴但未提上訴理由，經審判長定期
    間補正仍未補正者，則應由第二審法院以上訴不合法律上之
    程式，判決駁回。而所謂具體理由，必係依據卷內既有訴訟
    資料或提出新事證，指摘或表明第一審判決有何採證認事、
    用法或量刑等足以影響判決本旨之不當或違法，而構成應予
    撤銷之具體事由，始克當之（例如：依憑證據法則具體指出
    所採證據何以不具證據能力，或依憑卷證資料，明確指出所
    為證據證明力之判斷如何違背經驗、論理法則）；倘僅泛言
    原判決認定事實錯誤、違背法令、量刑失之過重或輕縱，而
    未依上揭意旨指出具體事由，或形式上雖已指出具體事由，
    然該事由縱使屬實，亦不足以認為原判決有何不當或違法者
    （例如：對不具有調查必要性之證據，法院未依聲請調查亦
    未說明理由，或援用證據不當，但除去該證據仍應為同一事
    實之認定），皆難謂係具體理由，俾與第二審上訴制度旨在
    請求第二審法院撤銷、變更第一審不當或違法之判決，以實
    現個案救濟之立法目的相契合，並節制濫行上訴（最高法院
    九十七年度臺上字第八九二號刑事判決意旨參照）。
二、經查：本件上訴人即被告（下簡稱被告）乙○○於民國九十
    八年十一月十七日向原審法院具狀提起上訴並敘明上訴理由
    ，惟經核其所提出之上訴理由，僅陳述略稱：「一刑事訴訟
    法第三百十條第二款所謂有罪之判決書，對於被告有利之證
    據不採納者，應說明其理由，係指就單一證據之各別證據價
    值判斷有不同時，應說明如何不採納其中某一各別證據之理
    由而言。例如甲、乙、丙證人三人就同一待證事實，各自為
    不同之證明內容，對於其中某一證人所為有利於被告之證言
    如不採納時，自應說明不予採納之理由，否則其判決理由即
    屬不備，即難謂無違背法令。如果一證人前後供述證言彼此
    不能相容（如本件告訴人或謂誤會，或指陳上訴人犯罪云云
    ），即採信同一證人之部分證言時，當然排除其他部分之證
    言，此為法院取捨證據法理上之當然結果，縱未於判決理由
    內說明捨棄他部分證言，而僅說明採用某部分證言之理由，
    於判決本旨亦無影響，此與判決不備理由尚有未合（最高法
    院八十五年度臺上字第三四二七號判決要旨參照）。二告訴
    人甲○○指證被告妨害自由、恐嚇之陳述，前後陳述不一，
    其歷次陳述不一：(一)警詢：「乙○○嗆聲說我今天不向他道
    歉，要讓我死。」(二)檢訊：「我不向他道歉，要讓我死，他
    不讓我走出這裡，叫我不能開店。」(三)一審：「我的解釋他
    不滿意，他要把我關在國術館裡面，就是不讓我活著出去，
    他說他叫葉佳明來，就是要打我的。」三查證人即同案被告
    李枝玲、葉佳明證稱乙○○於交互詰問時證稱：(一)乙○○並
    未掐住甲○○脖子，亦無對甲○○恐嚇。(二)甲○○自知理虧
    ，所以下跪道歉。四本案三位證人證詞明顯迥異，告訴人甲
    ○○歷次陳述前後不一，原審採信甲○○之陳述，而否定李
    枝玲、葉佳明之證詞，所為有罪認定，尚嫌未洽，再者，甲
    ○○於交互詰問時，更是前後矛盾之荒謬：(一)97年9月28日
    被打，97年10月1日去驗傷，未立即告訴，是想息事寧人，
    所以先去警局再去驗傷，究係是10月1日前後決定報警，已
    經忘了。既然告訴人要息事寧人，何以再提告訴？告訴人要
    避免受傷害，為何告訴後執意索取高額賠償，不願和解？並
    無新增之衝突，告訴人又杜撰被告於警分局長熟識，因息事
    寧人不敢告訴，事後卻又主動提起告訴，完全不畏懼被告權
    勢？足見其指訴之不實。(二)甲○○證稱：葉佳明拿電風扇打
    我，電風扇有被打斷掉落在地上。惟告訴人如遭電風扇打擊
    ，打至電風扇斷裂，為何告訴人於受傷離開後，不報警處理
    ，不立即就醫？為何告訴人未產生嚴重受傷情況？又所受之
    傷害，為何非大面積之挫傷或嚴重之骨折，所受傷害與電風
    扇斷裂明顯不符。五告訴人之陳述前後矛盾，惡性不實、誇
    大渲染，甚且加油添醋，無中生有，企圖從中獲得高額賠償
    ，而牽連被告，懇請明察，以還原事實真相，以保被告權益
    ，如蒙呈准，實感法便。」等語，提起上訴。
三、本院查：
  (一)被告因不服地方法院之第 一審判決，而於九十八年十一月十
    七日具狀向原審法院提起上訴並敘明上訴理由，則依刑事訴
    訟法第三百六十一條第二項條文、立法修正理由及上開最高
    法院判決意旨，檢察官倘已提出上訴理由，但所提非屬具體
    理由者，則由第二審法院以上訴不合法律上之程式，以判決
    駁回之。至於上訴理由是否具體，係屬第二審法院審查範圍
    ，則不在命補正之列（參見法院辦理刑事訴訟案件應行注意
    事項第一百六十二點），合先敘明。
  (二)經核上開被告所提之上訴理由，要非屬所謂之具體理由（即
    必須依據卷內既有訴訟資料或提出新事證，具體指摘或表明
    第一審判決有何採證認事、用法或量刑等足以影響判決本旨
    之不當或違法，而構成應予撤銷之具體事由，始克當之【例
    如：依憑證據法則具體指出所採證據何以不具證據能力，或
    依憑卷證資料，明確指出所為證據證明力之判斷如何違背經
    驗、論理法則】，最高法院九十七年度臺上字第八九二號判
    決意旨參見）。查：本案告訴人甲○○如何遭被告及同案
    被告李枝玲、葉佳明三人共同妨害自由、傷害等情（即原審
    判決書犯罪事實欄一），已經證人甲○○於偵訊及原審具結
    證明屬實，並經摘錄其各該筆錄內容詳載於判決書內（見原
    審判決書第九至一二頁之(一)部分），核與同案被告李枝玲、
    葉佳明於原審具結證稱：其等是為甲○○先前對李枝玲所為
    私下騷擾、誹謗乙○○及離間乙○○與李枝玲間友誼之事，
    而前去甲○○所營檳榔攤處，要求甲○○到被告所營國術館
    內解釋，其等目的在於要求甲○○要對被告道歉，因被告拒
    絕道歉，李枝玲、葉佳明均動手毆打甲○○等語相符（見原
    審判決書第一二至一四頁之(二)部分），被告亦不否認案發當
    時確實將國術館之鐵捲門拉下，葉佳明亦證述該鐵捲門是電
    動式開關，一個人無法以手動方式將之拉起等情。復有告訴
    人甲○○於九十七年十月一日前往中國醫藥學院附設醫院求
    診時由醫師開立之診斷證明書一份，暨警方調取「健安堂國
    術館」騎樓之監視錄影器畫面播放勘驗後，證實同案被告李
    枝玲、葉佳明於是日八時四十一分許自國術館相繼出發前往
    甲○○所營之檳榔攤，被告繼而於同日八時四十四分許亦步
    出國術館前往甲○○所營之檳榔攤，迄同日八時四十七分許
    ，甲○○隨同行步入該國術館內，而甲○○隨被告等人進入
    國術館期間，彼時其所營之檳榔攤仍在營業，無人看顧，而
    當日雖有颱風警報，然風勢不大，被告竟於甲○○進入國術
    館約十分鐘後隨即將鐵捲門拉下，不顧其檳榔攤處於無人看
    顧之情況下竟在被告所營之國術館內停留約二小時之久，期
    間復經被告、李枝玲、葉佳明要求甲○○道歉，足見甲○○
    並非出於己意停留於被告所營國術館內，已經原審於理由欄
    內載述甚詳，所為論述合於經驗法則與論理法則，並無違法
    或不當之處。至上訴意旨前開二、二(一)所指摘甲○○警偵訊
    及原審證述若干不一，然原審並未引用甲○○警詢資料以為
    認定事實之證據（見原審判決書第一二頁（二）第二至五列
    ），此部分上訴意旨容有誤會，惟縱觀如上訴意旨所指摘之
    甲○○於警偵訊及原審之證述內容，亦僅有繁簡之別，未見
    重大歧異之處，上訴意旨憑以指摘甲○○前後指訴不一而認
    定全部不可採，洵非有據。至同案被告李枝玲、葉佳明於
    原審雖均證稱被告未有掐脖、未對甲○○恐嚇及係甲○○自
    知理虧而下跪道歉云云，然「本案緣於同案被告李枝玲於案
    發前告知被告關於甲○○曾向李枝玲為無理之舉動並惡意中
    傷被告之事，引發被告之不滿，被告與李枝玲、葉佳明三人
    繼而於案發當日上午八時四十一分至四十四分間，相繼到甲
    ○○經營之檳榔攤要求甲○○前來國術館談判，且甲○○所
    經營之檳榔攤於案發當時為正在營業之狀態，亦無人幫忙顧
    店之情形下，甲○○理應無在國術館鐵捲門完全拉下關閉，
    無法目視、掌握其檳榔攤之狀況之情形下，猶仍隨己意恣意
    在該國術館內逗留2小時有餘；而觀諸甲○○留滯該國術館
    期間，在國術館鐵捲門拉下後，同案被告李枝玲旋即質問甲
    ○○關於彼此間之不愉快之事，李枝玲、葉佳明並隨之出手
    毆打甲○○，甲○○在鐵捲門已拉下且無其它對外出入口可
    供離去，且寡不敵眾之態勢之下，意識到若非順從被告與李
    枝玲、葉佳明三人之要求，恐難以脫身，因而出於對己身生
    命、身體、財產等安全遭受威脅之恐懼下，始為下跪、認錯
    、道歉等舉措，是李枝玲、葉佳明於原審審理時所證述：甲
    ○○係自知理虧下跪道歉云云，既與事實不符，亦與常情不
    合，顯難採為有利於被告認定之依據；況葉佳明本與甲○○
    素無怨隙，甲○○與被告、李枝玲間之糾紛亦與葉佳明無關
    ，是苟非葉佳明於被告拉下國術館鐵捲門前，已然知悉被告
    、李枝玲要求甲○○前來國術館之目的在於以強暴、脅迫等
    方式迫使甲○○下跪認錯道歉，因而於事前接受被告之指示
    及事發當時獲得被告之容任與同意，而允以協力促成，葉佳
    明理當無逕行以手腳毆打甲○○，並附和李枝玲要求甲○○
    下跪道歉之動機與必要；此外，本案發生地點既在被告所經
    營之國術館內，倘被告與李枝玲、葉佳明間並無私行拘禁、
    恐嚇、傷害之犯意聯絡，被告理應無逕行放下鐵捲門，使甲
    ○○無法顧及其正在營業中之檳榔攤之狀況，並任由李枝玲
    、葉佳明毆打甲○○之道理。另甲○○所提出之上開診斷證
    明書上，雖未載有告訴人甲○○尚受有頸部瘀挫傷等情，然
    核諸甲○○係證述：被告於案發當時掐住其脖子係稱：『你
    不知道做國術的，手腕腕力都很大，打架都攻擊致命點，脖
    子就是致命點之一』等語以觀，堪認被告掐住甲○○脖子的
    目的在於威嚇甲○○，而非遂行致甲○○傷害之結果，是縱
    令診斷證明書上未載有甲○○受有頸部瘀挫傷一節，尚不足
    以動搖前揭積極證據之可信性」，上情並經原審引據論述甚
    詳，採證認事用法俱無違誤之處，而告訴人、證人之陳述有
    部分前後不符，或相互間有所歧異時，究竟何者為可採，法
    院仍得本其自由心證予以斟酌，非謂一有不符或矛盾，即應
    認其全部均為不可採信（最高法院九十五年度臺上字第三一
    三二號判決意旨參照），原審就證人李枝玲、葉佳明前揭證
    述不予採納之理由予以詳為勾稽指駁，詳載於判決書內，並
    無判決不備理由之違法可言。又本案係因同案被告李枝玲
    於九十七年十月四日前往臺中市警察局第五分局松安派出所
    誣告甲○○於九十七年九月二十九日二十二時三十分許有傷
    害其之行為，對甲○○提出傷害告訴後，警方於翌日通知甲
    ○○到警局製作筆錄時，甲○○始予以反駁，道出原委，並
    對被告、李枝玲及葉佳明（即其警詢所指之被告之友人，惟
    真實姓名年籍均不詳）表明提出告訴，除有卷附警詢筆錄可
    佐，復有承辦警員所書寫承辦本案前後之職務報告書一份在
    卷可明，可見甲○○雖於九十七年九月二十八日遭被告及李
    枝玲、葉佳明三人共同妨害自由及傷害，並未提出告訴；其
    另於九十七年十月一日接獲被告恐嚇之來電（即原判決犯罪
    事實欄二），亦未即刻報警處理。乃於九十七年十月四日李
    枝玲對其提出傷害之誣告後，甲○○始被動地前往警局應詢
    ，並提出相關診斷證明書、錄音資料為證。足見甲○○一開
    始即無對被告與李枝玲、葉佳明興訟提出刑事告訴之意，要
    臻明確。至告訴人究竟於九十七年十月一日驗傷前或後前往
    警局報警，與本案待證事實並無若何影響，縱使甲○○於九
    十八年九月十一日經原審傳喚其到庭作證，因距離案發時間
    已相隔一年餘，因而為不記得上情之證述，難認有何違背常
    情之處，尚難據此認定甲○○證述有何不足採。甲○○雖
    證述葉佳明有以電風扇毆打之，然此部分已經葉佳明於原審
    證述：「我有用電風扇、手、腳打甲○○，但使用電風扇要
    打甲○○的時候，被乙○○搶走。」參照甲○○於原審證述
    ：「當時我整個人已經縮起來，用手護住頭部，所以他們誰
    打到我身體的哪個部位，我沒辦法確定。」甲○○顯無法確
    認何人毆打其身體何部位，原審因而採信葉佳明上開供述，
    認「葉佳明僅係持電風扇『作勢』毆打甲○○」，而非持電
    風扇毆打甲○○，且係經李枝玲、葉佳明以手腳毆打甲○○
    後，導致其受有如診斷證明書上載傷勢，核無不合。被告上
    訴意旨指摘甲○○既遭葉佳明以電風扇毆打，為何未出現大
    面積之挫傷或骨折云云，顯亦非根據卷內事證而為具體指摘
    。被告於九十七年十月一日確實對甲○○口出如原審判決
    犯罪事實欄二所載之內容，已經被告坦承在卷，依該等「你
    今天不知道我在臺中間育有交陪（臺語），你的檳榔攤若敢
    開，『試試看』！我讓你這家店永遠沒有辦法開，..」對話
    內容，被告有欲藉其在「間育」（音同「監獄」）熟識友人
    之人脈，讓甲○○無法繼續經營檳榔攤，已有危害其生命、
    身體、財產，致一般任何人聽聞均處於安全堪虞之處境，已
    甚明確，稽之甲○○甫於三日前即遭被告與李枝玲、葉佳明
    等人妨害自由、傷害，足見被告此舉確實已造成甲○○心生
    畏懼之程度，要屬明確。被告上訴意旨以「告訴人杜撰被告
    與警分局熟識」一情，亦與卷內事證明顯不符，並非根據卷
    內事證而為具體指摘。綜上，被告上訴理由所指摘各情，俱
    未依法指摘或表明第一審判決有何採證認事、用法或量刑等
    足以影響判決本旨之不當或違法，而構成應予撤銷之具體事
    由，且該事由亦不足以認定原判決有何不當或違法之處，其
    再為上開形式上爭執，就原審採證認事之適法行駛，或就原
    判決已說明事項，專憑己見，泛指為違法，或為單純事實之
    爭執，或與判決本旨無關之枝節問題為事實之爭辯，俱非提
    起上訴之具體理由。揆諸上開最高法院判決意旨，及依「程
    序優先於實體」之刑事訴訟法原則，本件上訴自不合法定上
    訴程式，應予駁回，並不經言詞辯論為之。
據上論斷，應依刑事訴訟法第三百六十七條前段、第三百七十二
條，判決如主文。
中    華    民    國    99    年    1    月    13     日
            刑事第九庭  審判長法  官  江  德  千
                              法  官  莊  深  淵
                              法  官  賴  妙  雲
以上正本證明與原本無異。
妨害自由部分，得上訴。
恐嚇部分，不得上訴。
如不服本判決應於收受送達後十日內向本院提出上訴書狀，其未
敘述上訴之理由者，並得於提起上訴後十日內向本院補提理由書
（均須按他造當事人之人數附繕本）「切勿逕送上級法院」。
                              書記官  蘇  昭  文
中    華    民    國    99    年    1    月    13     日


司法院資訊處製作；財團法人民間司法改革基金會備份。
